臺灣高等法院刑事裁定
111年度交聲再字第10號
再審聲請人
即受判決人  洪珍娜



上列聲請人因過失傷害案件，對於本院110年度交上易字第194號
中華民國110年9月23日第二審確定判決（第一審判決案號：臺灣
臺北地方法院110年度交易字第3號，起訴案號：臺灣臺北地方檢
察署109年度偵字第24430號），聲請再審，本院裁定如下：
    主  文
再審之聲請駁回。 
    理  由
一、聲請再審意旨略以：
㈠、檢察官認再審聲請人即受判決人洪珍娜（下稱聲請人）闖紅
    燈為肇事原因，惟聲請人依號誌燈指示，在綠燈才快速行進
    行人穿越道，並無過失，檢察官只憑告發人説詞及臺北市車
    輛事故意見書，再無任何證據證明聲請人故意闖紅燈。聲請
    人年長患有嚴重眼疾，聲請人看到綠燈才行進行人穿越道，
    醫學文獻證明患有青光眼無法分辨顏色，聲請人並無任何違
    反交通規則的行為。檢察官只憑臆測起訴聲請人，違反證據
    法則，原判決無證據判聲請人有期徒刑2月，違反證據法則
    、司法中立、無罪認定原則，本件原判決在沒有積極証據下
    判決聲請人有期徒刑2月，已證明所憑證據為虛偽，符合刑
    事訴訟法第420條第1項第1款之再審要件。
㈡、檢察官臆測聲請人闖紅燈，而交通鑑定報告依據不實之詞作
    成，故此鑑定報告失真，認定聲請人應多負責任與行人優先
    通行告示牌抵觸，違反證據法則與普世標準，又依警大交通
    系專任教授蔡中志教授認為：只要行人走在行人穿越道，不
    論有無闖紅燈，都有「優先權」，綜上，鑑定報告僅依檢察
    官的認定，不依事實，故此虛偽的鑑定報告當然有誤，本案
    符合刑事訴訟法第420條第1項第2款再審要件。　　
㈢、告發人在警方談話紀錄自承於3公尺前已經看到聲請人穿越行
    人穿越道，本應減速保持安全距離，然卻不遵守道安規則，
    依然加速通行，未禮讓行人，未注意車前狀況，未保持安全
    距離，故意衝向聲請人，所以告發人才是肇事者。依經驗法
    則，行車速度在每小時40公里，煞車應會立即停止，但告發
    人不但不煞車反而想加速強行通過，可見告發人是超速自摔
    ，檢察官對告發人不予起訴，縱容其違反交通安全規定，違
    反證據法則。而聲請人遵守交通規則在行人穿越道被撞，原
    判決竟依據告發人之誣告，臆測聲請人看到紅燈硬闖，有違
    經驗法則及論理法則，且有理由不備，理由與事實矛盾之違
    法。綜上，聲請人應受無罪之判決，聲請人已證明其係被誣
    告，符合刑事訴訟法第420條第1項第3款再審要件。
㈣、依據2006年7月實施道路交通管理處罰條例新制，縱使行人號
    誌已經轉變為紅燈，行人還是有絕對路權。並增訂「汽機車
    行經行人穿越道時遇有行人，必須暫停先讓行人通行，違者
    將處1200元至3600元罰鍰。」、「汽車行駛時應注意車前狀
    況及兩車並行之間隔，並隨時採取必要之安全措施」、「汽
    車行近行人穿越道，遇有行人無論有無交通指揮或號誌指示
    ，均應暫停禮讓行人」、「行人通行於行人穿越道應迅速通
    行」等規定，聲請人符合交通安全規則於行人穿越道迅速通
    過，而告發人沒有遵守上開規定，沒有禮讓行人，又於行人
    穿越道加速衝向聲請人，致煞車不及而自摔跌倒，告發人應
    自負不遵守道路交通安全規定的責任。
㈤、綜上所述，檢察官只憑臆測，對於良善、年長、患有青光眼
    的女性心存偏見，而原審竟仍判決聲請人有期徒刑2月，自
    符合刑事訴訟法第420條第1項第1至3款再審要件，為此聲請
    再審等語。
二、按有罪之判決確定後，有㈠原判決所憑之證物已證明其為偽
    造或變造者；㈡原判決所憑之證言、鑑定或通譯已證明其為
    虛偽者；㈢受有罪判決之人，已證明其係被誣告者，為受判
    決人之利益，得聲請再審，刑事訴訟法第420條第1項第1款 
    至第3款分別定有明文。又前項第1款至第3款及第5款情形之
    證明，以經判決確定，或其刑事訴訟不能開始或續行，非因
    證據不足者為限，得聲請再審，同條第2項亦有明文。亦即
    以刑事訴訟法第420條第1項第1款至第3款規定，為受判決人
    之利益聲請再審者，其證明依同法條第2項規定，必須以經
    判決確定其為虛偽，或其刑事訴訟不能開始或續行非因證據
    不足者為限，始得為之。又如未提出證物經判決確定為偽造
    、變造或證人經判決確定為偽證，或其刑事訴訟之不能開始
    、續行，非因證據不足之證明者，即應以裁定駁回其再審之
    聲請（最高法院80年度台抗字第650號刑事裁定意旨參照）
    。
三、經查：
㈠、按109年1月8日修正公布，同月10日施行之刑事訴訟法增訂第
    429條之2前段規定，聲請再審之案件，除顯無必要者外，應
    通知再審聲請人及其代理人到場，並聽取檢察官及受判決人
    之意見。本院已通知聲請人到場，並聽取檢察官、聲請人等
    之意見（見本院卷第39至42頁），踐行法定程序，合先敘明
    。
㈡、本件聲請人因犯過失傷害罪，經臺灣臺北地方法院以110年度
    交易字第3號判決處有期徒刑2月，聲請人不服提起上訴，經
    本院於民國110年9月23日以110年度交上易字第194號判決駁
    回上訴而確定（下稱原確定判決），有上開判決、本院被告
    前案紀錄表在卷可按（見110交上易194卷第11至18、39、81
    至91），並經本院調取上開案件卷宗核閱屬實。原確定判決
    係憑聲請人之供述、證人即告訴人潘世豪於警詢、偵查之證
    述，以及道路交通事故調查報告表、道路交通事故現場圖(
    手繪)、道路交通事故現場圖、道路交通事故當事人登記聯
    單、車損暨道路交通事故照片15張、路口監視器錄影畫面翻
    拍照片4張、臺北市交通事件裁決所109年11月13日北市裁鑒
    字第1093195948號函所檢附之臺北市車輛行車事故鑑定意見
    書、臺北市立聯合醫院（和平院區）診斷證明書等證據，綜
    合判斷後認定聲請人於109年4月18日上午10時25分許，沿臺
    北市萬華區成都路由西往東方向步行，行經成都路與中華路
    1段交岔路口時，原應注意行人在設有號誌之行人穿越道，
    必須依號誌指示穿越道路，不得任意穿越道路，以避免危險
    或交通事故發生，且依當時天候良好、路面鋪設柏油、路面
    乾燥無缺陷、無障礙物、視距良好等客觀情形，並無不能注
    意之情事，竟疏未注意其行向為紅燈，不依號誌之指示，即
    冒然闖越紅燈欲橫越中華路，適告訴人騎乘車牌號碼000-00
    0號普通重型機車，由中華路由北往南直行駛至該處，因見
    聲請人穿越該交岔路口，為閃避聲請人遂緊急剎車，因而重
    心不穩駕駛失控，人、車倒地滑行，致受有左鎖骨末端骨折
    、左手肘、左前臂、右拇指、左腰、左手第5指、左大腿及
    左膝多處挫傷等傷害，聲請人所為係犯刑法第284條前段之
    過失傷害罪。原確定判決復於理由欄內詳為說明所憑之依據
    與得心證之理由，以及聲請人所為之辯解何以不可採，並依
    卷內證據詳為指駁一一論述如何取捨，是原確定判決所為論
    斷，均有卷存證據資料可資覆按，參互判斷作為判決之基礎
    ，核無任何憑空推論之情事，且所為論斷與經驗法則、論理
    法則均無違，更無理由欠備之違法情形。
㈢、聲請人雖提出青光眼相關之醫學文獻、交通部函文、聯合報
    新聞資料、臺北市車輛行車事故鑑定會鑑定意見書、網路照
    片2張及聲請人診斷證明書（見本院卷第51至75頁），據以
    主張有刑事訴訟法第420條第1項第1款至第3款再審事由。然
    查：
　⒈上開證據或已為原審法院審酌，或與原確定判決認定之事實
    無關聯性，均顯不足證明原確定判決所憑證物為偽造或變造
    ，或所憑之證言、鑑定或通譯為虛偽，或其係被誣告之確定
    判決。
　⒉又除上述之資料外，並未據聲請人提出告訴人有因此受法院
    判處偽證罪刑之確定判決，及原確定判決所憑之證據業經認
    定係偽造或使用偽造之證據，復未提出任何進行告發偽證、
    誣告之刑事訴訟之證明，或告訴人潘世豪被訴偽證、誣告之
    刑事訴訟不能開始或續行非因證據不足之證明，核與刑事訴
    訟法第420條第1項第2款、第2項聲請再審之要件不符。　　
四、綜上所述，聲請人上開聲請再審之事由，核與刑事訴訟法第
    420條第1項第1款至第3款、第2項聲請再審之要件不符，僅
    係對原確定判決認定之事實，再憑己見而為答辯、爭執，揆
    諸前開說明，本件聲請再審為無理由，應予駁回。　
五、據上論斷，依刑事訴訟法第434條第1項，裁定如主文。　　
中　　華　　民　　國　　111 　年　　5 　　月　　24　　日
                  刑事第十九庭  審判長法　官  曾淑華
                                      法　官  許文章
                                      法　官  李殷君
以上正本證明與原本無異。
不得抗告。
                                      書記官  周彧亘
中　　華　　民　　國　　111 　年　　5 　　月　　24　　日